臺灣高等法院刑事判決　　　　　　　　93年度上訴字第3364號
上　訴　人　乙○○
即　被　告
選任辯護人　何啟熏律師
上列上訴人因毒品危害防制條例案件，不服臺灣桃園地方法院93
年度訴字第416 號，中華民國93年8 月30日第一審判決（起訴案
號：臺灣桃園地方法院檢察署92年度偵字第18185 號），提起上
訴，本院判決如下：
    主      文
上訴駁回。
    事      實
一、乙○○基於轉售營利之意圖，於民國九十二年十一月十三日
    晚間十點左右，在臺北縣新莊市○○路旁，經由姓名年籍不
    詳綽號「小文」之人介紹，向姓名年籍不詳綽號「紅將」之
    成年男子，同時以每顆新臺幣（下同）一百二十元之代價，
    購入第二級毒品「ＭＤＭＡ」六百四十九顆，暨以每瓶三百
    五十元之代價，購入第三級毒品「愷他命」六十瓶，其中除
    少部分留供己用外，餘者則欲尋找買主俾販售牟利。嗣同年
    十二月三日清晨六時四十五分許，乙○○攜帶所販之「ＭＤ
    ＭＡ」及「愷他命」，在桃園縣桃園市○○路六十號前擬俟
    機兜售時，因見臨檢之警員心慌逃逸，經警員甲○○認行跡
    可疑而趨前盤查，並當場自乙○○隨身攜帶且屬其所有即如
    附表二編號五所示黑色背包內查獲並扣得如附表一「扣案數
    」欄所示之第二級毒品「ＭＤＭＡ」共六百四十顆（公訴人
    誤載為六百三十一顆）、附表二編號一「扣案數量及重量」
    欄所示之第三級毒品「愷他命」共五十七瓶又一包及其所有
    供販賣毒品或供持有備供轉售之毒品所用之如附表二編號二
    至編號四所示之物，始知上情。
二、案經桃園縣政府警察局桃園分局報告臺灣桃園地方法院檢察
    署檢察官偵查起訴。
    理　    由
一、訊之被告乙○○固坦承於上揭時地攜帶渠所購入「ＭＤＭＡ
    」、「愷他命」為警查獲之事實，然矢口否認有任何販賣「
    ＭＤＭＡ」、「愷他命」營利之意圖，並以渠購入前開毒品
    目的，在供一己施用云云置辯。惟查：
    (一)被告於九十二年十二月三日凌晨六時四十五分左右，在桃
      園縣桃園市○○路六十號前，為臨檢之警員當場並扣得如
      附表一、附表二所示之物，其中附表一所示之錠型物（其
      中土黃色之該類圓形錠經核以偵卷第十九頁之照片，實際
      扣案數應為二十七顆，惟警方於列計時誤植為十七顆致使
      扣案之總數少算十顆）及附表二編號一所示之粉狀物經送
      行政院衛生署管制藥品管理局取樣檢驗結果，其中除附表
      一編號六所示之該類（僅一顆）非屬毒品外，其餘附表一
      編號一至編號五所示之五類錠型物均檢出「ＭＤＭＡ」成
      份，屬第二級毒品（驗餘總數共六百三十五顆），附表二
      編號一所示之粉狀物則均驗出「Ketamine即愷他命」成份
      ，屬第三級毒品（含包裝用之小塑膠瓶五十七個及塑膠袋
      一只，驗餘共毛重一百十四‧九０一公克），有該局九十
      三年一月八日管檢字第○九二○○一一一五一號函，及九
      十三年一月八日鑑定成績書各一份及扣案物品照片十九張
      在卷可證，足證扣案附表一編號一至編號五所示之錠型物
      共六百四十顆、附表二編號一所示之粉狀物五十七瓶又一
      包各係第二級毒品、第三級毒品無訛。
    (二)被告之選任辯護人雖陳稱被告因看見警察逃跑之時，員警
      未能判斷係因所攜帶皮包內置有毒品，被告當時行為並未
      構成產生危害或有危害之虞之情形，是則警察之搜索應屬
      過當而有侵害被告人權情事。然查，被告同時攜帶右揭大
      量第二級、第二級毒品在桃園縣桃園市○○路六十號Ａ-
      ＧＯ- ＧＯ舞廳前為警查獲，為被告迭於警詢及偵審程序
      供明在卷，並有該毒品扣案可資佐證，又據證人即查獲警
      員許孟助於本院到庭具結證稱「當時我們執行巡邏勤務，
      被告在Ａ- ＧＯ- ＧＯ搖頭店前徘徊，看到我們就逃跑，
      當時我們就盤查他，請他打開皮包。我是在店外發現被告
      」、「以我們的經驗在搖頭店外背包包，神色慌張，我們
      認為有危害之虞」（本院卷第六十頁），是核被告為警查
      獲前之行徑及員警查獲經過，與警察勤務條例第十一條所
      規定「巡邏」勤務之執行並無不合，要無被告選任辯護人
      所指侵害人權之情事，員警因執行該勤務所查獲被告持有
      之物品，自得援為認定被告犯罪之證據。
    (三)被告於九十二年十二月三日警員詢問時，坦承係於同年十
      一月十三日晚間十點左右，在臺北縣新莊市○○路旁，經
      由姓名年籍不詳綽號「小文」之人介紹，向姓名年籍不詳
      綽號「紅將」之成年男子，以每顆一百二十元之代價，購
      入第二級毒品「ＭＤＭＡ」六百五十顆（惟如前述，其中
      一顆非屬毒品，故實際購入數應為六百四十九顆），每瓶
      三百五十元之代價，購入第三級毒品「愷他命」六十瓶；
      然嗣於偵查供稱「我替人家背的背包，我不知那人的名字
      ，我只知叫『小文』之成年男子」、「（為何替人家背）
      他說他有事，請我幫他背」、「（有販毒？用毒？）沒有
      。只有用搖頭丸，從這幾天才開始的。最後一次是今日凌
      晨於舊遠東施用」（偵查卷第三一頁），並於原審供稱「
      黑色皮包是我朋友綽號小文所有，我沒有販賣毒品」、「
      （最後一次地點）十二月三日凌晨，舊遠東，我吃二顆，
      扣案物不是我的」（聲羈卷第四頁反面、第五頁），再於
      原審改稱「那天因為買藥買好了，跳完舞在半路的時候，
      被警察抓到，那些扣案的毒品是在被警察抓到的當天買的
      （指在桃園縣桃園市○○路六十號Ａ- ＧＯ- ＧＯ舞廳前
      ），當時被抓的時候是因為心情害怕，所以才跟警察講說
      是在十一月十三日晚上在臺北縣新莊市○○路旁買的」，
      並於本院亦為同一辯解云云。然依卷附警詢筆錄記載，被
      告於警員詢問時，尚辯稱扣案毒品為供自己施用，並未販
      賣，及不知手機簡訊中「要五克褲子有嗎」之意義及撥打
      者為何人等情，顯見並未因遭查獲而心存恐懼，以致為不
      利於己之陳述，則其當時既已坦承扣案毒品為其購入，自
      亦無隱瞞並捏造購買毒品之時間、地點之必要，則其嗣於
      原審及本院所為扣案物品係於被查獲當日所購入供己施用
      之辯解，是否屬實，已非無疑。
    (四)被告為警查獲時所持有第二級毒品「ＭＤＭＡ」共六百四
      十顆（公訴人誤載為六百三十一顆）、第三級毒品「愷他
      命」共五十七瓶又一包，核其數量非微，與供己施用而單
      純持有之情形有間，而依右揭被告於偵查及原審所為供述
      ，徵諸事理，亦非屬其於短時間內可施用完畢，則其所為
      為供一己施用而購入之辯解，要與事理相悖，又被告於偵
      審中自承為警查獲時其所持有之行動電話，其上有「要五
      克褲子有嗎」之留言，有該行動電話照片在卷可憑（偵查
      卷第三頁），且據證人詹嘉文、俞先富、汪啟達於原審一
      致證稱依施用毒品者之習慣，將「愷他命」稱之為「褲子
      」，苟被告並無販賣毒品之意圖，衡諸事理，他人要無逕
      於其所使用行動電話內留下上開文字之必要，被告復未能
      就其嗣後於偵審中所為係於該日購入前揭毒品之辯解指出
      任何證明方法，其空言辯稱係供一己施用，已難憑採，又
      被告為警查獲時，其所持有行動電話留有前開洽購「愷他
      命」之內容，益足徵被告所為扣案「ＭＤＭＡ」及「愷他
      命」係於當日甫購入之辯解，並不足採信，再佐以被告同
      時以其所有黑色皮包攜帶右揭毒品前往Ａ- ＧＯ- ＧＯ舞
      廳前之事實，亦足徵被告於警詢時所為渠係於一月十三日
      購入該毒品之供述，方屬與事實相符。至證人俞先富、李
      詩聖、黃清根於偵查中固均證稱：不知「愷他命」之俗稱
      或暱稱為何，王佳華證稱：都沒有（聽過Ｋ他命、褲子、
      Ｋ），溫婕妤證稱：沒有（聽過毒品叫褲子）各等語，惟
      「愷他命」之俗稱或暱稱為何，自僅侷限於圈內相關同好
      者方能熟知，若未曾接該類毒品因而不知此情，事屬當然
      ，證人俞先富等人均未曾施用「愷他命」，此據渠等於偵
      查中一致陳明在卷（見偵卷第六六頁、第七三頁、第八八
      頁、第八九頁、第九十頁），是以渠等不知「愷他命」是
      否另稱「褲子」，核屬事理之常，因之，渠等偵查中之證
      詞顯不足憑認「愷他命」之俗或暱稱非係「褲子」而據為
      對被告有利之認定。
    (五)依諸上揭事證，被告於九十二年十一月十三日即已購入「
      ＭＤＭＡ」六百四十九顆、「愷他命」六十瓶，惟迄同年
      十二月三日為警查獲時止，尚扣得「ＭＤＭＡ」六百四十
      顆、「愷他命」五十七瓶又一包，即便未扣案之部分悉經
      被告施用，然在長達二十一日之期間內，被告僅施用「Ｍ
      ＤＭＡ」九顆，至「愷他命」之用量則未達三瓶，足徵其
      本身之需求量極低，而據被告於原審供稱，渠係以幾近半
      年積蓄之十四萬餘元，幾乎全數持以購買前揭毒品，其既
      不惜耗盡積蓄，花費鉅資購買顯然遠逾己需之大量毒品，
      若謂全數係備供自己施用，要與常情不符，又被告若僅欲
      供己施用，則於為警查獲之當日，其僅攜帶該次外出時足
      敷己用之少量毒品即可，亦無干冒一旦為警緝獲將致鉅資
      購入毒品全數遭查扣之風險而隨身攜帶斯時非屬亟需之大
      量毒品之必要。又本件雖因被告嗣後否認販賣，致未能具
      體查明其實際欲出售價格俾以具有營利意圖認定之依據；
      惟查，販賣「ＭＤＭＡ」、「愷他命」事涉重典，苟無利
      可圖，被告核無以花費鉅資購入復同時攜帶外出之必要。
      按販賣毒品行為，不以販入之後復行賣出為要件，祇要以
      轉售營利為目的，將毒品販入，其犯罪即為完成；至於意
      圖販賣而持有毒品罪，則指行為人購入之初並無營利售賣
      之意圖，或因其他原因而持有，嗣後始意圖牟利販賣，但
      尚未著手賣出而言，被告於購入時所具有營利意圖，至屬
      灼然。
    綜上事證，被告所為否認販賣毒品之辯解，核屬卸責之詞，
    並不足採信，被告右揭犯罪行為，已經證明，應依法論科。
二、按「ＭＤＭＡ」、「愷他命」分屬毒品危害防制條例規定之
    第二級、第三級毒品，毒品危害防制條例全文三十六條於九
    十二年七月九日修正，且於被告行為後之九十三年一月九日
    施行，修正前後之毒品危害防制條例第四條第二項販賣第二
    級毒品罪、第三項販賣第三級毒品罪之法定刑度均相同，內
    容並未變動，對被告並無不利之情形，依刑法第二條第一項
    前段之規定，自應適用裁判時之法律，核被告所為，其中販
    賣「ＭＤＭＡ」部分係犯修正後毒品危害防制條例第四條第
    二項之販賣第二級毒品罪、販賣「愷他命」部分，係犯同條
    第三項之販賣第三級毒品罪，至其因販入而持有第二級毒品
    「ＭＤＭＡ」及第三級毒品「愷他命」之低度行為，均應為
    販賣之高度行為吸收，不另論罪。被告為供轉售牟利而一次
    購入「ＭＤＭＡ」及「愷他命」，係同時犯販賣第二級毒品
    及第三級毒品二罪，屬一行為觸犯數罪名，應依想像競合犯
    之規定，從一重以販賣第二級毒品罪處斷。公訴人認應分論
    併罰，顯有誤會。
三、原審法院經審理結果，認被告犯罪事證明確，援引毒品危害
    防制條例第四條第二項、第三項、刑法第十一條前段、第二
    條第一項前段、第五十五條，經審酌被告品行、智識程度、
    犯罪動機、目的、手段、所生危害及犯罪後態度等一切情狀
    ，量處被告有期徒刑九年，並以扣案「ＭＤＭＡ」屬第二級
    毒品，應同條例第十八條第一項前段宣告沒收銷燬；扣案如
    附表二編號一「附註」欄所示驗餘之第三級毒品「愷他命」
    （含包裝用小塑膠瓶伍拾柒個及塑膠袋壹只）共毛重一百十
    四‧九０一公克，均屬被告所有供犯販賣第三級毒品罪所用
    之物，依修正後毒品危害防制條例第十九條第一項之規定，
    宣告沒收。扣案附表二編號二所示之手機一支，為被告聯絡
    毒品交易所用之物，編號三、編號四所示之塑膠盒、透明塑
    膠夾鏈袋則為被告分裝俾便持有備供轉售之「ＭＤＭＡ」所
    用，編號五所示之黑色背包一只則為藏置以便攜持備供轉售
    之各類毒品所用，均為供被告販賣而持有第二級毒品、第三
    級毒品所用之物，同均應依修正後毒品危害防制條例第十九
    條第一項規定，諭知沒收，前述各物既均扣案，即不生全部
    或一部不能沒收之問題，自毋庸依同條項之規定諭知「如全
    部或一部分不能沒收，追徵其價其價額」，復敘明扣案茶葉
    罐一只為分裝行為時不構成犯罪之第四級毒品「一粒眠」所
    用（見偵卷第十六頁上方照片），與本件犯行無涉，另扣案
    之帳冊一本、現金三萬一千八百元雖為被告所有，但被告否
    認帳冊上相關字跡為其填寫，復均無法證明與本件販賣毒品
    犯行有關，於本件皆不能諭知沒收。經核原審判決認事用法
    ，均無不當或違法，量刑亦屬妥適，被告否認犯罪而提起上
    訴，為無理由，應予駁回。
據上論斷，應依刑事訴訟法第368條，判決如主文。
本案經檢察官吳慎志到庭執行職務。
中　　華　　民　　國　　94　　年　　1 　　月　　4 　　日
　　　　　　　　　刑事第十九庭審判長法　官  許國宏
　　　　　　　　　　　　　　  　    法　官  洪光燦
　　　　　　　　　　　　　　　  　　法　官  林勤純
上正本證明與原本無異。
如不服本判決應於收受送達後十日內向本院提出上訴書狀，未附
理由時應於提起上訴後十日內向本院提出上訴理由書狀（均應按
他造人數提出繕本）。
                                    書記官  林旻弘
中　　華　　民　　國　　94　　年　　1 　　月　　6 　　日
附本件論罪科刑依據之法條：
毒品危害防制條例第四條
製造、運輸、販賣第一級毒品者，處死刑或無期徒刑；處無期徒
刑者，得併科新臺幣一千萬元以下罰金。
製造、運輸、販賣第二級毒品者，處無期徒刑或七年以上有期徒
刑，得併科新臺幣七百萬元以下罰金。
製造、運輸、販賣第三級毒品者，處五年以上有期徒刑，得併科
新臺幣五百萬元以下罰金。
製造、運輸、販賣第四級毒品者，處三年以上十年以下有期徒刑
，得併科新臺幣三百萬元以下罰金。
製造、運輸、販賣專供製造或施用毒品之器具者，處一年以上七
年以下有期徒刑，得併科新臺幣一百萬元以下罰金。
前五項之未遂犯罰之。
附表一：
┌──┬─────────┬───┬───┬───┬─────────┐
│編號│　　外　　　觀    │扣案數│送驗數│驗餘數│　　檢驗結果      │
├──┼─────────┼───┼───┼───┼─────────┤
│　一│土黃色圓形錠，一面│  25顆│　25顆│　24顆│檢出MDMA成份　    │
│    │有69字樣          │      │      │      │                  │
├──┼─────────┼───┼───┼───┼─────────┤
│  二│土黃色圓形錠，一面│   2顆│   2顆│   1顆│檢出MDMA成份      │
│    │有貓熊圖樣        │      │      │      │                  │
├──┼─────────┼───┼───┼───┼─────────┤
│  三│綠色圓形錠，一面有│ 574顆│  10顆│ 573顆│檢出MDMA成份      │
│    │刻痕，另一面有蝴蝶│      │      │      │                  │
│    │圖樣              │      │      │      │                  │
├──┼─────────┼───┼───┼───┼─────────┤
│  四│紫紅色圓形錠，一面│  32顆│  32顆│  31顆│檢出MDMA成份      │
│    │有刻痕，另一面有Ｓ│      │      │      │                  │
│    │ＰＡ字樣          │      │      │      │                  │
├──┼─────────┼───┼───┼───┼─────────┤
│  五│藍色圓形錠，一面有│   7顆│   7顆│   6顆│檢出MDMA成份      │
│    │刻痕，另一面有微笑│      │      │      │                  │
│    │圖樣              │      │      │      │                  │
├──┼─────────┼───┼───┼───┼─────────┤
│  六│藍色圓形錠，一面有│   1顆│   1顆│   0顆│檢出Diphenhydramin│
│    │刻痕，另一面模糊無│      │      │      │e 及Caffeine成份，│
│    │法辨識            │      │      │      │非屬毒品          │
├──┴─────────┴──┬┴───┴───┴─────────┤
│              驗餘MDMA總數　　│　六百三十五顆　　　　              │
└───────────────┴──────────────────┘
附表二：
┌──┬────┬─────────────────┬─────────┐
│編號│物品名稱│      　扣案數量及重量 　　 　　  │    附　　註　    │
├──┼────┼─────────────────┼─────────┤
│　一│愷他命　│（一）透明小塑膠瓶十五瓶，內裝白色│（一）及（二）共三│
│    │        │      粉未，含瓶共毛重二八．五八四│十瓶之驗餘總毛重為│
│    │        │      公克                        │五九．四五二公克  │
│    │        ├─────────────────┤                  │
│    │        │（二）透明小塑膠瓶十五瓶，內裝白色│                  │
│    │        │      粉未，含瓶共毛重三０．九六０│                  │
│    │        │      公克                        │                  │
│    │        ├─────────────────┼─────────┤
│    │        │（三）透明小塑膠瓶二十瓶，內裝白色│（三）及（四）共二│
│    │        │      粉未，含瓶共毛重四０．二六七│十七瓶之驗餘總毛重│
│    │        │      公克                        │為五三．七六三公克│
│    │        ├─────────────────┤                  │
│    │        │（四）透明小塑膠瓶七瓶，內裝米黃色│                  │
│    │        │      粉末，含瓶共毛重一三．五八六│                  │
│    │        │      公克                        │                  │
│    │        ├─────────────────┼─────────┤
│    │        │（五）塑膠袋內裝白色粉末，含塑膠袋│驗餘毛重為一．六八│
│    │        │      毛重一．七二一公克          │八六公克          │
│    │        ├─────────────────┼─────────┤
│    │        │                                  │右列各項驗餘毛重合│
│    │        │                                  │計共一百十四．九０│
│    │        │                                  │一公克            │
├──┼────┼─────────────────┼─────────┤
│二　│NOKIA 手│壹支                              │搭配之門號為０九一│
│    │機      │                                  │0000000號  │
├──┼────┼─────────────────┼─────────┤
│三　│塑膠盒  │壹個                              │原用於盛裝扣案之MD│
│    │        │                                  │MA（見偵卷第十七頁│
│    │        │                                  │下方照片）        │
├──┼────┼─────────────────┼─────────┤
│四　│透明塑膠│柒個                              │原用於包裝扣案之MD│
│    │夾鏈袋　│　　　　　　　　　　　　　　　　　│MA（見偵卷第十六頁│
│    │        │                                  │下方及第十七頁上方│
│    │        │                                  │照片）            │
├──┼────┼─────────────────┼─────────┤
│五　│黑色背包│壹只                              │原用於藏置扣案之毒│
│    │        │                                  │品（見偵卷第十五頁│
│　　│　　　　│　　　　　　　　　　　　　　　　　│照片）            │
└──┴────┴─────────────────┴─────────┘
